【裁判字號】    95,訴,318
【裁判日期】    951117
【裁判案由】    侵權行為損害賠償
【裁判全文】
臺灣花蓮地方法院民事判決               95年度訴字第318號
原      告  甲○○
被      告  乙○○
上列當事人因過失傷害案件，原告提起刑事附帶民事訴訟請求侵
權行為損害賠償，經本院刑事庭裁定移送前來（95年度交附民字
第13號），本院於民國95年11月1日言詞辯論終結，判決如下：
    主  文
被告應給付原告新台幣捌萬柒仟柒佰零參元。
原告其餘之訴駁回。
訴訟費用由被告負擔十分之一，餘由原告負擔。
本判決原告勝訴部分，得假執行。
    事 實 及 理 由
壹、程序方面
    按訴狀送達後，原告不得將原訴變更或追加他訴，但擴張或
    減縮應受判決事項之聲明者，不在此限，民事訴訟法第255
    條第1項第3款定有明文。本件原告原起訴請求被告給付喪失
    勞動能力之損失、醫藥費、腳踏車修護費、交通費及慰撫金
    共計新台幣（下同）1,843,830元，嗣於訴狀送達後，本院
    審理時更正聲明請求被告給付原告5年喪失勞動能力之損失
    共計90萬元，核屬減縮應受判決事項之聲明，合於民事訴訟
    法第255條第1項第3款之規定，應予准許，合先敘明。
貳、實體方面：
一、原告起訴主張：被告於民國94年1月21日上午9時25分許，駕
    駛車號U9-7713號自小客車沿花蓮縣吉安鄉○○街由南往北
    行駛，行經明義二街與建國路二段交岔路口時，理應注意車
    輛行駛時，駕駛人應注意車前狀況，隨時採取必要之安全措
    施及車輛行至設置閃光號誌之交岔路口，應減速接近，支線
    道應暫停讓幹線道車先行，而依當時情形，又無不能注意之
    情事，竟疏於注意，貿然行駛，適有原告騎乘之腳踏車，沿
    建國路二段由西向東駛至，因而發生撞擊，致原告人車倒地
    ，並受有右手食指近位指骨閉鎖性粉碎骨折術後併關節僵硬
    及右肩挫傷之傷害，被告自應負損害賠償責任。又原告原以
    務農為生，因本件車禍右手手指骨折致成殘廢，無法謀生，
    爰依侵權行為法律關係，請求被告賠償5年不能工作之損失
    共計90萬元等語。並聲明：被告應給付原告90萬元。
二、被告對原告主張車禍經過及其就車禍之發生有過失乙節不爭
    執，惟辯以：原告請求未來5年不能工作之損失，應提出證
    明，且原告目前已78歲，要求未來5年不能工作之損失，顯
    不合理等語。並聲明：原告之訴駁回。
、本院之判斷：
一、查原告主張之事實，業據其提出勞工保險殘廢診斷書、診斷
    證明書一件為證，復經本院調閱本院95年度交簡上字第19號
    刑事卷宗核閱屬實，並為被告在庭所不爭執，自堪信為真實
    。
二、按「因故意或過失，不法侵害他人之權利者，負損害賠償責
    任。」、「不法侵害他人之身體或健康者，對於被害人因此
    喪失或減少勞動能力或增加生活上之需要時，應負損害賠償
    責任。」，民法第184條第1項前段、第193條第1項分別定有
    明文。本件被告對本件車禍之發生既有過失，而原告因本件
    車禍受有前開傷害，顯然被告之過失與原告所受之傷害間有
    相當因果關係，是原告依侵權行為法律關係，請求被告賠償
    因其侵權行為所造成之損害，自屬有據。茲就原告5年不能
    工作損失之請求，審酌於後：
  (一)按勞工保險條例附表之「殘廢給付標準表」，係就被保險人
    因傷病致身體殘存障礙，經精算結果所擬訂之保險給付標準
    ，此觀該條文義自可推知，而保險給付本質上為損失之填補
    ，與本件原告請求減少勞動能力之損害賠償亦為損害之填補
    相似，故該表所訂之給付標準，應得作為衡量本件原告減少
    勞動能力程度之客觀準據。查原告因本件車禍受有右手食指
    近位指骨閉鎖性粉碎骨折術後併關節僵硬之傷害。目前原告
    的傷口痊癒，但右手食指近位指間關節僵硬，很難復原；原
    告可從事輕微工作，以訓練左手來輔助工作，無法從事原來
    的工作等情，有原告提出之診斷證明書一件附卷可稽，並有
    財團法人佛教慈濟綜合醫院95年10月4日（95）慈醫文字第
    002560號函及所附病情說明書在卷可按，參以原告經診斷為
    右手食指指間關節殘廢，此有原告提出之勞工保險殘廢診斷
    書一件在卷可參，互核勞工保險殘廢給付標準表之記載，應
    屬勞工保險殘廢給付標準表第103項所示「一手食指喪失機
    能者」，殘廢等級為第12級，換算減損勞動能力之程度為百
    分之三十點七六，此亦有各殘廢等級喪失或減少勞動能力比
    率表附卷可稽。是足認原告因本件車禍受傷確有減損勞動能
    力達百分之三十點七六。原告主張完全喪失勞動能力及被告
    抗辯原告並未喪失工作能力，均非可採。
  (二)又查原告為18年10月6日生，此有診斷證明書一件在卷可憑
    ，其於本件事故發生時為75歲，而勞工年滿60歲時，雇主得
    予以強制退休，勞動基準法第54條第1項第1款定有明文，是
    原告於本件事故發生時已逾勞工強制退休之年齡，本院即無
    從以勞工保險條例關於退休年齡之規定為計算原告得以請求
    喪失勞動能力之年數。惟本院認以平均餘命計算其得請求喪
    失勞動能力之年限，尚屬公允，而依據卷附91年臺閩地區簡
    易生命表，以原告受有本件傷害時之年齡75歲計算，尚有餘
    命9.22年。是原告主張受有5年減損勞動能力之損害，尚屬
    有據，被告辯稱原告已無工作能力，並非可採。
  (三)再者，法定基本工資15,840元乃從事勞動工作者之最低薪資
    限制，而原告於本件事故發生前從事於勞動工作，業為原告
    在庭所自陳，故以法定基本工資15,840元作為計算原告減損
    勞動能力之基準，應屬適當。原告主張其每年平均收入為80
    萬元，惟迄未舉證以實其說，自難採信。
  (四)據此計算，原告所受5年減損勞動能力之損害為292,343元（
    計算式：15840×12×5×30.76％＝292343，小數點以下四
    捨五入）。則被告因本件車禍事故應賠償原告之損害為292,
    343元。逾此範圍之請求，即屬無據。
三、再按損害之發生或擴大，被害人與有過失者，法院得減輕賠
    償金額，或免除之，民法第217條第1項定有明文。且此項規
    定之目的，在謀求加害人與被害人間之公平，故在裁判上法
    院得依職權減輕或免除之。經查，本件車禍經送臺灣省花東
    區車輛行車事故鑑定委員會鑑定，鑑定結果認「被告駕駛自
    小客車行經閃紅號誌之交岔路口，支線道車未暫停讓幹線道
    車先行，為肇事主因。原告騎乘腳踏車行經閃黃號誌之交岔
    路口，未減速接近，注意安全，小心通過，為肇事次因」，
    此有該委員會鑑定意見書一件附於上開刑事案卷可稽。是原
    告就本件車禍事故之發生與有過失，原告空言抗辯其無過失
    ，自難採信。本院斟酌其過失程度，認原告應負百分之三十
    之過失責任，被告應負百分之七十之過失責任。據此計算，
    被告應賠償原告87,703元（計算式：292343元×30﹪＝
    87703元，元以下四捨五入），從而，原告依侵權行為損害
    賠償之法律關係，請求被告給付原告87,703元之範圍內，為
    有理由，應予准許；逾此部分之請求，尚乏依據，應予駁回
    。
肆、本件原告勝訴部分，係所命給付金額未逾50萬元之判決，依
    民事訴訟法第389條第1項第5款之規定，應依職權宣告假執
    行。
伍、本件事證已臻明確，兩造其餘攻擊防禦方法及證據調查，核
    與判決結果不生影響，爰不予一一審酌論述，併此敘明。
陸、據上論結，本件原告之訴為一部有理由，一部無理由，依民
    事訴訟法第79條、第389條第1項第5款，判決如主文。
中    華    民    國    95    年    11    月    17    日
                臺灣花蓮地方法院民事庭
                    法      官  陳燁真
上列為正本係照原本作成。
如不服本判決，應於送達後20日內，向本院提出上訴狀並表明上
訴理由，如於本判決宣示後送達前提起上訴者，應於判決送達後
20日內補提上訴理由書(須附繕本)。
中    華    民    國    95    年    11    月    17    日
                    法院書記官  唐千惠


司法院資訊處製作；財團法人民間司法改革基金會備份。
